臺灣高等法院臺中分院民事裁定　　　　　96年度破抗字第61號
抗　告　人　甲○○
上列抗告人宣告破產事件，抗告人對於台灣彰化地方法院於民國
96年11月13日所為96年度破字第26號裁定提起抗告，本院裁定如
下：
    主  文
原裁定廢棄，發回台灣彰化地方法院。
    理  由
一、本件抗告人聲請及抗告意旨略以：抗告人因經營掌中劇團，
    需負擔全團員工之薪津及經濟支出，嗣在經濟蕭條及外來宗
    教影響下，民間廟會等宗教文化活動逐漸減少，影響營運情
    況，抗告人為謀有額外之收入，遂改投資電影放映事業，詎
    卻慘賠而血本無歸，無法負擔銀行高利率之利息之鉅額債務
    ，現今陷於財務困境，積欠債權銀行總額約新台幣（下同）
    2,421,148元，資產僅有現金296,000元，債務已超過總資產
    甚多，顯然不能清償債務，為此聲請宣告破產等語。
二、按破產，對債務人不能清償債務者，宣告之；法院對於破產
    之聲請，於裁定前得依職權為必要之調查，並傳訊債務人、
    債權人及其他關係人，破產法第57條、第63條第2項分別定
    有明文；又依同法第148條規定之旨趣，除債務人之財產不
    敷清償破產財團費用及財團債務外，尚難認無宣告破產之實
    益。是以法院就破產之聲請，即應依職權為必要之調查，倘
    債務人確係毫無財產可構成破產財團，或債務人之財產不敷
    清償破產財團費用及財團債務，無從依破產程序清理其債務
    時，始得以無宣告破產之實益，而裁定駁回破產之聲請，此
    觀司法院25年院字第1505號解釋自明。原法院職權調查抗告
    人所得申報資料，抗告人固無任何資產，惟95年所得為68,0
    00元，有司法院稅務電子閘門財產所得調件明細表附卷可參
    （見原審卷第ll頁），原法院以抗告人雖主張有現金資產29
    6,000元，惟未提出現金證明，經命抗告人限期補正而未補
    正，致使原裁定無從認定抗告人確有上開現金資產。然經抗
    告人於原法院裁定後提出臺灣銀行彰化分行，支票號碼FF00
    00000之支票影本為證（見原審卷第144頁），是應足堪認定
    抗告人並非毫無此項財產。原法院未依職權調查抗告人是否
    確有上開現金資產，而僅憑上開稅務電子閘門財產所得調件
    明細表，遽以認定抗告人之財產僅為上開薪資，破產財團不
    能構成，於法亦有未洽。兼以抗告人之債權人均為銀行，複
    雜性不大，所需財團費用及財團債務衡情非多，則抗告人所
    稱其擁有現金296,000元部分若係屬實，則抗告人之財產，
    是否確不足以清償財團費用及財團債務，而無宣告破產之實
    益，亦有再予調查之必要。是抗告意旨執此指摘原裁定不當
    ，聲明廢棄，即為有理由。又本件如宣告破產，破產程序由
    原審法院為之，方能維持審級利益，且抗告人是否尚有其他
    收入亦宜由原審法院就近調查，故由本院將原裁定廢棄，發
    回原法院，更為適法之裁定。
三、據上論結，本件抗告為有理由，依破產法第5條、民事訴訟
    法第492條，裁定如主文。
中　　華　　民　　國　　96　　年　　12　　月　　31　　日
　　　　　　　　　民事第六庭    審判長法　官　袁再興
                                      法　官  陳賢慧
                                      法　官  吳惠郁
以上正本係照原本作成。
不得抗告。
                                      書記官　江玉萍
中　　華　　民　　國　　97　　年　　1 　　月　　3 　　日
                                                      Ａ
